臺灣高等法院臺南分院刑事判決　　　　 99年度上易字第730號
上　訴　人　臺灣臺南地方法院檢察署檢察官
被　　　告　陳新昌
上列上訴人因被告詐欺案件，不服臺灣臺南地方法院99年度易字
第1028號中華民國99年10月28日第一審判決（起訴案號：臺灣臺
南地方法院檢察署99年度偵字第7871號），提起上訴，本院判決
如下：
    主  文
原判決撤銷。
陳新昌幫助共同犯詐欺取財罪，處有期徒刑肆月，如易科罰金，
以新臺幣壹仟元折算壹日。
    事  實
一、陳新昌明知一般人取得他人金融帳戶之行徑，常與財產犯罪
    之需要密切相關，且取得他人存摺之目的，在於取得贓款及
    掩飾犯行不易遭人追查，又對於提供帳戶，雖無引發他人萌
    生犯罪之確信，但仍以縱若有人持以犯罪，亦不違反其幫助
    犯罪之本意，竟基於幫助他人詐騙金錢之犯意，於民國97年
    2月21日，將其所有之彰化商業銀行東臺南分行帳戶帳號：
    00000000000000號（以下簡稱為彰化銀行帳戶）存摺連同提
    款卡及密碼，交付予自稱「伍豪康」之人。嗣於99年3月15
    日，有與伍豪康共同詐欺犯意之不詳姓名人士基於為自己不
    法所有之意圖，以電話向封昇宏佯稱渠員工吳子崇遭地下錢
    莊押走，需渠匯款方會將之釋回，致使封昇宏陷於錯誤，而
    於該日將新臺幣（下同）5萬元存入陳新昌之上開帳戶內，
    嗣經封昇宏查證，始知受騙。
二、案經封昇宏訴由臺南市警察局第二分局報由臺灣臺南地方法
    院檢察署檢察官偵查起訴。
    理  由
甲、程序方面：
一、按被告以外之人於審判外之陳述，雖不符刑事訴訟法第159
    條之1至同法第159條之4之規定，而經當事人於審判程序同
    意作為證據，法院審酌該言詞陳述或書面陳述作成時之情況
    ，認為適當者，亦得為證據。當事人、代理人或辯護人於法
    院調查證據時，知有第159條第1項不得為證據之情形，而未
    於言詞辯論終結前聲明異議者，視為有前項之同意，刑事訴
    訟法第159條之5定有明文。本件檢察官及被告陳新昌對於下
    列本院採為認定事實基礎之言詞及書面供述證據，迄至本院
    言詞辯論終結前，均未就證據能力聲明異議。本院審酌上開
    供述證據之取得過程並無瑕疵，與本案待證事實間復具有相
    當之關聯性，且經本院於審理時逐一提示予被告及公訴人表
    示意見，無礙於被告之彈劾詰問權，以之作為本案證據並無
    不當，自得採為本件認定事實之基礎，合先敘明。
乙、實體方面：
一、訊據被告陳新昌固坦承上開帳戶之存摺、及提款卡（含密碼
    ），係其所聲請，並交給「伍豪康」之人，且被害人封昇宏
    確實有匯款到其上開帳戶內，惟辯稱該帳戶是因工作需要而
    開設，後來因沒有使用，就交給「伍豪康」，但伊沒有幫助
    騙人之意思云云。
二、經查：
(一)、上開帳戶係被告所申請，業經被告坦承不諱，並有上開帳戶
    之聲請書、印鑑卡可憑，又詐騙集團成員確實向被害人封昇
    宏佯稱渠員工吳子崇遭地下錢莊押走，需匯款方會將之釋回
    ，致使封昇宏陷於錯誤，而於99年3月15日存款至被告之前
    開帳戶，亦經封昇宏於警詢供述明確，並提出彰化銀行存款
    憑條影本可憑，且被告之前開帳戶確實匯入前開款項，並有
    交易明細表可稽，足證被告前開帳戶確實經詐騙集團用為行
    騙之工具，事證已明。
(二)、查金融機構之存款帳戶，近年來常為詐騙集團使用遂行詐騙
    之事件層出不窮，迭經新聞媒體再三披露，並經政府機關廣
    為宣導；而自詐騙集團之角度而言，為達詐騙目的，避免徒
    勞無獲，必確信所使用行騙之存款帳戶無隨時被掛失停用之
    可能，始以之作為詐騙被害人之工具，衡情，系爭存款帳戶
    如非被告所提供，詐欺集團豈有輕易信賴並使用該門號作為
    詐欺工具之理，堪認系爭帳戶應係被告提供予他人使用無誤
    。而一般民眾應避免所申辦之帳戶被不法份子利用為詐財工
    具，此乃一般生活認知所易於體察之常識，故一旦不慎遺失
    或被竊，或依特定目的（如辦理貸款、找工作撥薪失等）而
    交付，如該特定目的不能達成時（如貸款未如期撥下、或工
    作無著時），依現今掛失手續之簡便，自應向對方索回或即
    時向該金融機構業者辦理掛失，然被告將上開帳戶交予「伍
    豪康」之人，卻不關切該名「伍豪康」之人如何使用該帳戶
    ，且被告一再供稱伊去過「伍豪康」之住處，惟於案發後，
    卻未能提供其住處、年籍資料以供法院調查，所辯無幫助詐
    欺意思云云，有違常理，不足採信。
(三)、綜上，被告所辯，核無可採，本件事證已臻明確，被告犯行
    ，堪以認定，應依法論科。
三、核被告所為，係犯刑法第30條第1項、第339條第1項之幫助
    詐欺取財罪。另被告並未實際參與詐欺犯行，所犯情節較正
    犯輕微，應依刑法第30條第2項規定，減輕其刑。
四、原審未為詳查，遽以不能證明被告犯罪，而為被告無罪之諭
    知，即有違誤，檢察官以此上訴為有理由，自應將原判決撤
    銷改判，審酌被告明知詐騙行為猖獗，仍提供上開銀行存摺
    等予不法份子使用，助長犯罪，除使被害人受有損害，並造
    成國家查緝犯罪之困難，嚴重破壞社會治安，所為實不足取
    ，且犯後否認犯行，難認態度良好等一切情狀，量處被告有
    期徒刑4月，並諭知易科罰金之折算標準，用示懲儆。
據上論結，應依刑事訴訟法第369條第1項前段、第364條、第299
條第1項前段、刑法第30條第1項、第339條第1項、第41條第1項
前段、刑法施行法第1條之1，判決如主文。
本案經檢察官吳忠賢到庭執行職務。
中    華    民    國   100    年    2     月    9     日
                  刑事第五庭    審判長法  官  楊明章
                                      法  官  黃國永
                                      法  官  趙文淵
以上正本證明與原本無異。
不得上訴。
                                      書記官  呂宬樂
中    華    民    國   100    年    2     月    9     日
附錄本案論罪科刑法條全文
中華民國刑法第339條第1項：
（普通詐欺罪）
意圖為自己或第三人不法之所有，以詐術使人將本人或第三人之
物交付者，處 5 年以下有期徒刑、拘役或科或併科 1 千元以下
罰金。